最高法院民事裁定　　　　　　　　　 110年度台抗字第1017號
抗　告　人　蔡素珍
上列抗告人因與相對人新加坡商艾星國際有限公司台灣分公司間
分配表異議之訴事件，為訴之追加，對於中華民國110年4月28日
臺灣高等法院高雄分院裁定（109年度重上字第138號），提起抗
告，本院裁定如下：
    主  文
原裁定廢棄，應由臺灣高等法院高雄分院更為裁定。
    理  由
一、本件抗告人於原法院109年度重上字第138號分配表異議之訴
    事件，主張訴外人萬通商業銀行股份有限公司（下稱萬通銀
    行）前以相關確定判決為執行名義，向臺灣高雄地方法院（
    下稱高雄地院）聲請對伊、訴外人大聯盟建設股份有限公司
    等人為強制執行，並於執行終結前將該債權讓與訴外人澤普
    世一資產管理股份有限公司（下稱澤普世一公司）。因訴外
    人萬通銀行及澤普世一公司私下處理連帶債務人名下不動產
    超過新臺幣（下同）3 億元並未計入，若計入，系爭債權於
    民國92年間即已清償完畢。爰提起本件追加之訴，訴請高雄
    地院99年度司執字第32159號執行事件於108年5 月28日製作
    之分配表（下稱系爭分配表）中相對人之債權原本6,224 萬
    0,605元、利息及違約金5,554萬3,968元、債權本利和1億1,
    778萬4,573元均修正為0元。
二、原法院以：
    ㈠抗告人於系爭分配表之執行程序中，曾以相對人之前前手
      即訴外人寶鑽資產管理有限公司（下稱寶鑽公司）、前手
      聖文森商曜誠國際資產管理股份有限公司台灣分公司（下
      稱曜誠公司）並未合法受讓債權，及系爭債權業已清償完
      畢或已罹於時效等事由，依強制執行法第14條規定提起債
      務人異議之訴，經原法院106 年度重上更㈡字第14號判決
      ，認寶鑽公司及曜誠公司均合法受讓系爭債權，曜誠公司
      尚有本金、利息及違約金債權存在，經本院107 年度台上
      字第761號裁定駁回抗告人之上訴確定（下稱前案）。
    ㈡相對人於前案判決後受曜誠公司讓與系爭債權，屬民事訴
      訟法第401條第1項及強制執行法第4條之2第1項第1款所稱
      之繼受人，亦為前案確定判決效力所及。抗告人於前案判
      決確定後，再以已清償為由，提起本件追加之訴，為不合
      法；以及追加之訴與原訴之原因事實，固具社會事實上之
      共通性及關聯性，惟抗告人至110年4月7 日最後一次言詞
      辯論期日，始為上開追加聲明，顯已延滯本訴訟之終結並
      害及相對人之審級利益，無從准許等詞，因以裁定駁回。
      抗告人不服，對之提起抗告。
三、按執行名義成立後，如有消滅或妨礙債權人請求之事由發生
    ，債務人得於強制執行程序終結前，向執行法院對債權人提
    起異議之訴。如以裁判為執行名義時，其為異議原因之事實
    發生在前訴訟言詞辯論終結後者，亦得主張之。債權人或債
    務人對於分配表所載各債權人之債權或分配金額有不同意者
    ，應於分配期日1 日前，向執行法院提出書狀，聲明異議。
    異議未終結者，為異議之債權人或債務人，得向執行法院對
    為反對陳述之債權人或債務人提起分配表異議之訴。但異議
    人已依同一事由就有爭執之債權先行提起其他訴訟者，毋庸
    再行起訴，執行法院應依該確定判決實行分配。債務人對於
    有執行名義而參與分配之債權人為異議者，僅得以第14條規
    定之事由，提起分配表異議之訴，強制執行法第14條第1 項
    、第39條第1項、第41條第1項、第2 項分別定有明文。是以
    債務人依強制執行法第14條、第41條規定提起債務人異議之
    訴與分配表異議之訴之訴訟標的及所為之聲明，均有所不同
    。又民事訴訟法第400條第1項所規定之確定終局判決經裁判
    之訴訟標的既判力範圍，應以該受裁判確定之訴訟標的為限
    。查：
    ㈠依原法院110年4月7 日言詞辯論筆錄記載，抗告人雖為上
      開追加之聲明，惟並未表明該聲明之訴訟標的，原法院未
      注意及之，致影響本件之法規適用。
    ㈡倘抗告人係依強制執行法第41條規定提起追加之訴，依前
      開說明，追加之訴之訴訟標的及聲明，即與前案之債務人
      異議之訴不同，原法院認追加之訴為前案確定判決既判力
      所拘束，自有可議。
    ㈢又原法院既認抗告人本件追加之訴與原訴之原因事實，具
      社會事實上之共通性及關聯性，且相對人於該次言詞辯論
      期日亦陳述：上訴人（即抗告人）所提資料也很完備，包
      括今日陳述的部分，該判決（原法院106 年度重上更㈡字
      第14號判決）應有既判力，兩造應受系爭確定判決認定債
      權金額之拘束，上訴人今再爭執，並無依據等語（見原法
      院卷第367 頁）。故倘抗告人本件追加之訴，係依強制執
      行法第41條規定提起，是否會延滯本訴訟之終結並害及相
      對人之審級利益？仍待進一步釐清，原法院未詳予究明，
      即遽為抗告人不利之裁定，尚嫌速斷。
    ㈣抗告意旨，指摘原裁定不當，求予廢棄，為有理由，應由
      本院予以廢棄，發回原法院更為適當之處理。
四、據上論結，本件抗告為有理由。依民事訴訟法第492 條，裁
    定如主文。
中    華    民    國   110    年    9     月    29    日
                      最高法院民事第六庭
                          審判長法官  魏  大  喨  
                                法官  李  寶  堂  
                                法官  李  文  賢  
                                法官  林  玉  珮  
                                法官  邱  瑞  祥  
本件正本證明與原本無異
                                      書  記  官
中    華    民    國   110    年    10    月    5     日